【裁判字號】    95,訴,10
【裁判日期】    950328
【裁判案由】    確認債權存在
【裁判全文】
臺灣臺北地方法院民事判決                95年度訴字第10號
原      告  上海商業儲蓄銀行股份有限公司
法定代理人  乙○○
訴訟代理人  丁○○
被      告  金協興營造有限公司
法定代理人  甲○○
訴訟代理人  王聖舜律師
被      告  攏拿工程有限公司
法定代理人  丙○○
上列當事人間請求確認債權存在事件，本院於民國95年3 月14日
辯論終結，判決如下：
    主  文
確認被告攏拿工程有限公司對被告金協興營造有限公司有新臺幣
陸拾萬元工程款債權存在。
原告其餘之訴駁回。
訴訟費用由被告負擔十分之三，餘由原告負擔。
    事實及理由
一、本件被告攏拿工程有限公司（下稱攏拿公司）經合法通知，
    未於言詞辯論期日到場，核無民事訴訟法第386 條各款所列
    情形，爰依原告之聲請，由其一造辯論而為判決。
二、原告主張如下：
（一）原告與被告攏拿公司間假扣押強制執行事件，經本院以94
      年度執全助子字第1404號，命令禁止被告金協興營造有限
      公司（下稱金協興公司）向被告攏拿公司清償在案，嗣被
      告金協興公司聲明異議否認該債權之存在，而原告既為被
      告攏拿公司之債權人，並對系爭債權聲請假扣押強制執行
      ，則有即受確認判決之法律上利益。
（二）被告攏拿公司與被告金協興公司簽訂工程合約，施作中和
      中正路、板南路口（天情案）B 棟之泥做工程，依該工程
      合約書第5 條付款辦法及合約書附件一之約定，每月5 日
      由被告攏拿公司檢具請款單、包商請款計價明細表及發票
      等憑證送工務所估驗。而依被告攏拿公司所送之民國94年
      9 月5 日第8 期請款單之計算，當期請款新臺幣（下同）
      641,676 元，加計保留款1,705,875 元，則合計被告攏拿
      公司對被告金協興公司共有2,347,551 元之工程款債權。
      被告金協興公司於上揭執行事件聲明異議否認該債權之存
      在，其雖否認有第8 期工程款641,676 元，惟亦承認有1,
      638,449 元之保留款存在，扣抵部份款項後，扣押命令送
      達當時剩餘825,747 元，復於扣押命令後之95年1 月1日
      扣抵42,788元，迄今剩餘782,959 元之保留款。故被告金
      協興公司以不承認債權存在之事由聲明異議，顯無理由。
    並聲明：(1)確認被告攏拿公司對被告金協興公司有工程款23
    ,475,514 元 之存在；(2)訴訟費用由被告負擔。
三、被告金協興公司辯稱：原告主張被告攏拿公司就天情案B 棟
    泥作工程尚有第8 期工程款債權641,676 元，保留款1,707,
    551 元存在，被告金協興公司否認之，理由如下：
（一）有關「第8 期工程款641,676 元」部分：被告金協興公司
      否認原告所提出估驗請款單之真正。被告攏拿公司於施作
      完第7 期後，發生財務問題，向被告金協興公司表明無力
      繼續進場施作，對於已施作之部分，亦放棄修繕補正，被
      告攏拿公司與被告金協興公司商議結算事宜，經結算後，
      釉面平磚部分實作數量為7,321.32平方公尺，但被告攏拿
      公司已請款8, 003平方公尺，溢請681.68平方公尺。另公
      共區域拋光石英磚部分，實作數量為0 平方公尺，但被告
      攏拿公司已請款1,375 平方公尺，溢請1,375 平方公尺。
      又，室內拋光石英磚部分，實作數量為5,388 平方公尺，
      被告攏拿公司已請款3,910 平方公尺，故可再請款1,478
      平方公尺。嗣後再經檢討，被告金協興公司同意被告攏拿
      公司可請款之數量為1,731 平方公尺。故被告金協興公司
      即製作第8 期估驗請款單，當期被告攏拿公司應領及溢領
      之工程款核計後，應退還被告金協興公司190,611 元工程
      款（未稅），並無原告所稱之工程款641,676 元未領之事
      。
（二）有關「保留款1,705,875元」部分：
    (1)系爭工程合約書附件之「附件一單價明細表」付款方式2
      、3 之規定，每期依實做合格數量估驗100%，實付90% 保
      留10% ，工程竣工後俟業主正式驗收通過后，付清10% 尾
      款。另依工程合約第15條違約情事 (一)之 約定，乙方（
      即被告攏拿公司）違反本合約之規定時，應於甲方（即被
      告金協興公司）指定之期限內改正、重做、修復清理，如
      乙方怠於履行時，甲方得自行或另使他人為之，所支出費
      用由乙方工程款內扣抵，如不足抵付時，則由保留款內扣
      抵。由上述約定可知，保留。款係用於扣抵被告攏拿公司
      未依約定改正、重做、修復清理時被告金協興公司所支出
      之費用，而被告攏拿公司如有溢領工程款，當然亦可自保
      留款中扣抵，且保留款須待業主正式驗收通過後始予支付
      。本件業主尚未驗收通過，根本尚未達保留款之清償期，
      且既尚未正式驗收，未來保留款仍有扣抵前開費用、溢領
      款項之可能，故最終保留款之金額若干，實尚無法確定。
    (2)被告攏拿公司於施作完第7 期後，發生財務問題，向被告
      金協興公司表明無力繼續進場施作，對於已施作之部分，
      亦無力修繕補正，故在處理被告攏拿公司之第8 期估驗款
      時，被告金協興公司即先將當期已發生之代墊款，即被告
      攏拿工程有限公司未依約定改正、重做、修復清理時被告
      金協興公司所支出之費用共計612,610 元以保留款，並將
      前溢領工程款190,611 元以保留款扣抵，故原保留款1,63
      8,449 元，於扣抵612,610 元及190,611 元後，當時僅剩
      保留款825,747 元。而95年1 月1 日又新增兩筆扣款共計
      13,6 50 元，且第8 期扣款中，廢棄物運棄費39,375元、
      租約工（清潔）1,575 元、租約工（清潔）1,575 元、清
      潔工資15,750元，依系爭合約第14條之規定，應以1.5 倍
      計算之，故應再加計扣款29,138元，以上合計應再扣款
      47,288（13650 ＋29138 ＝42788）， 故保留款目前僅剩
      782,959 元 （000000－00000 ＝782959) 。
    並聲明：(1)原告之訴駁回；(2)訴訟費用由原告負擔。
四、被告攏拿公司未提出答辯。
五、經協商後，兩造不爭執事項：
（一）原告與被告攏拿公司間因假扣押強制執行事件，經本院以
      94年度執全助子字第1404號，命令禁止被告金協興公司向
      被告攏拿公司清償在案，嗣被告金協興公司聲明異議否認
      該債權之存在。
（二）被告攏拿公司與被告金協興公司簽訂工程合約，施作中和
      中正路、板南路口（天情案）B 棟之泥做工程。
（三）被告攏拿公司對被告金協興公司尚有60萬元工程款債權（
      本院95年3月14日言詞辯論筆錄參照）。
六、按「確認法律關係之訴，非原告有即受確認判決之法律上利
    益者，不得提起之。」民事訴訟法第247 條第1 項前段定有
    明文。經查，本件原告與被告攏拿公司間因假扣押強制執行
    事件，經本院以94年度執全助子字第1404號，命令禁止被告
    金協興公司向被告攏拿公司清償在案，被告金協興公司聲明
    異議否認該債權之存在，嗣後原告起訴後，被告金協興公司
    對此仍予否認，嗣經協商後，兩造同意就系爭工程款債權，
    在60萬元範圍內存在不爭執，然本件前既經原告假扣押強制
    執行准許在案，因被告金協興公司否認而聲明異議，對原告
    言，仍有即受確認判決之法律上利益。從而，原告提起本訴
    ，即有受確認判決之法律上利益。本件原告與被告金協興公
    司經對帳協商後，認系爭工程款債權於60萬元範圍內存在，
    而被告攏拿公司經本院通知，既未到庭爭執，復不提出書狀
    答辯供本院參酌。再參照被告所提出之結算清單、估驗請款
    單、單價明細表、代墊請扣款對應表等件影本，堪認被告攏
    拿公司對被告金協興公司有60萬元工程款債權存在。至原告
    其餘主張，既未能提出積極確切之證明，而該保留款部分，
    其保固期間亦尚未到期，則此部分主張自非可取。
七、從而，原告請求確認攏拿公司對於被告金協興公司有60萬元
    工程款債權存在，為有理由，應予准許，逾此範圍之請求為
    無理由，應予駁回。
八、本件事證已臻明確，兩造其餘之主張、陳述及所提之證據資
    料，經審酌後於本件判決結果無影響，爰不一一論述，附此
    敘明。
九、綜上所論，原告之訴為一部有理由，一部無理由，依民事訴
    訟法第79條、第85條第1 項前段，判決如主文。
中    華    民    國    95    年    3     月   28    日
                      民事第二庭  法  官  蔡政哲
上為正本係照原本作成。
如對本判決不服，應於送達後20日內，向本院提出上訴狀。
中    華    民    國    95    年    3     月   28    日
                                  書記官  柯月英


司法院資訊處製作；財團法人民間司法改革基金會備份。
